臺灣基隆地方法院民事裁定
111年度補字第840號
原      告  鄭政    
訴訟代理人  詹振寧律師
被      告  袁伯燦  
            鄭牡丹  
            袁慧珍  
上列當事人間拆屋還地等事件，本院裁定如下：
    主  文
本件訴訟標的價額暫核定為新臺幣貳佰零柒萬元。
原告至遲應於前開核定訴訟標的價額之裁定確定後三日內，向本
院補繳第一審裁判費新臺幣貳萬壹仟肆佰玖拾參元。如未依期補
正，即以裁定駁回其訴。
    理  由
一、按訴訟標的之價額，由法院核定。核定訴訟標的之價額，以
    起訴時之交易價額為準；無交易價額者，以原告就訴訟標的
    所有之利益為準。民事訴訟法第77條之1第1項、第2項定有
    明文。又以一訴附帶請求其孳息、損害賠償、違約金或費用
    者，不併算其價額。民事訴訟法第77條之2第2項亦有明定。
    甲為Ａ地所有權人，依民法第767條所有物返還請求權請求乙
    拆除房屋返還土地，其訴訟標的之價額，應以Ａ地起訴時之
    交易價額為準。其並依同法第179條附帶請求給付相當於租
    金之不當得利部分，依上開法條規定，不併算其價額（民國
    96年7月17日最高法院96年度第4次民事庭會議決議參照）。
    再者，以土地返還請求權為訴訟標的，其訴訟標的價額應以
    土地之交易價額即市價為準。土地若無實際交易價額，得以
    原告起訴時土地當期公告現值為交易價額，核定訴訟標的價
    額（最高法院101年度台抗字第841號民事裁定意旨參照）。
二、原告主張基隆市○○區○○段0000地號土地（下稱系爭土地），
    乃原告與其他共有人所有，因被告無權占用系爭土地，是原
    告乃起訴請求被告拆除門牌號碼「基隆市○○區○○路00巷0號
    」房屋，俾將系爭土地返還原告，同時請求被告給付相當於
    租金之不當得利（損害賠償），因不當得利核屬附帶請求，
    依上說明，不併算其價額，且原告係以土地永久占有之回復
    作為訴訟標的，故本件訴訟標的之價額，應以系爭土地於起
    訴時之價值為準；而原告主張被告占用系爭土地之面積尚待
    實測，並暫以100平方公尺計算相當於租金之不當得利，故
    本院乃暫以「100平方公尺」做為被告占用系爭土地之面積
    ，參酌系爭土地111年度當期之公告土地現值（每平方公尺2
    0,700元，參見原告提出之土地登記第二類謄本），推算其
    價值應為2,070,000元【計算式：20,700元×100平方公尺＝2,
    070,000元】。爰暫核定本件訴訟標的價額為2,070,000元，
    俟將來測量被告實際占用之面積後，再詳實核定其訴訟標的
    之價額。
三、按「因財產權而起訴，其訴訟標的之金額或價額在新臺幣十
    萬元以下部分，徵收一千元；逾十萬元至一百萬元部分，每
    萬元徵收一百元；逾一百萬元至一千萬元部分，每萬元徵收
    九十元；逾一千萬元至一億元部分，每萬元徵收八十元；逾
    一億元至十億元部分，每萬元徵收七十元；逾十億元部分，
    每萬元徵收六十元；其畸零之數不滿萬元者，以萬元計算。
    」，民事訴訟法第77條之13定有明文。又依「臺灣高等法院
    民事訴訟、非訟事件、強制執行費用提高徵收數額標準」規
    定，訴訟標的之金額或價額逾十萬元部分，加徵原定數額十
    分之一。本件訴訟標的之價額為2,070,000元，應徵第一審
    裁判費21,493元。
四、當事人對於本院核定訴訟標的價額之裁定，得於10日內抗告
    ，故原告至遲應於本院前開核定訴訟標的價額之裁定確定後
    3日內，向本院補繳第一審裁判費21,493元，如未依期補正
    ，即以裁定駁回其訴。
五、依民事訴訟法第77條之1、第249條第1項但書規定，裁定如
    主文。
中　　華　　民　　國　　111 　年　　12　　月　　21　　日
                  民事庭法  官   王慧惠
以上正本係照原本作成。　　　　　　　　　   
一、如不服本裁定主文第一項，得於本裁定送達後10日內向本院
    提出抗告狀，並繳納抗告裁判費新臺幣1,000元，抗告於臺
    灣高等法院。
二、對本裁定主文第二項，不得抗告。
中　　華　　民　　國　　111 　年　　12　　月　　21　　日
                        書記官   姚安儒